【裁判字號】    96,易,3669
【裁判日期】    970115
【裁判案由】    詐欺
【裁判全文】
臺灣高雄地方法院刑事判決              96年度易字第3669號
公  訴  人  臺灣高雄地方法院檢察署檢察官
被      告  丙○○
選任辯護人  鄭國安律師
            吳麗珠律師
            蘇佰陞律師
上列被告因詐欺案件，經檢察官提起公訴（96年度偵字第20978
號），被告就被訴事實為有罪之陳述，經本院合議庭裁定由受命
法官獨任進行簡式審判程序，本院判決如下：
    主  文
丙○○犯詐欺取財罪，累犯，處有期徒刑年，扣案之詐欺所得
新臺幣肆拾萬元沒收。
    事  實
一、丙○○（綽號萬哥）曾於民國87年間，因犯詐欺罪，經臺灣
    屏東地方法院以89年易緝字第59號判決，判處有期徒刑2 年
    4 月，並於刑後強制工作3 年，其徒刑部分業於91年4 月19
    日縮短刑期假釋出監，同年10月17日假釋期滿未經撤銷，視
    為執行完畢，其強制工作部分則甫於96年3 月13日免予繼續
    執行出監。
二、詎其仍不知悔改，於96年6 月間，化名徐明輝，趁寶珍鑽寶
    石股份有限公司（下稱寶珍鑽公司）負責人林韋秀因涉違反
    銀行法罪嫌而經臺灣臺中地方法院檢察署檢察官向法院聲請
    羈押獲准，並扣押其銀行帳戶金額達新臺幣（下同）４億餘
    元之機會，於96年6 月17日接獲寶珍鑽公司備用副總經理溫
    秀英求助之電話後，與溫秀英相約於高雄市○○路與八德路
    口之「85度C 咖啡Shop」會面商談林韋秀被羈押事宜。於商
    談中，丙○○意圖為自己不法之所有，向溫秀英訛稱其與司
    法人員關係良好，有辦法讓林韋秀交保，溫秀英不疑有詐，
    陷於錯誤，乃於同年月19日至位於臺中市○○路○ 段83號之
    寶珍鑽公司辦公室，將丙○○介紹予該公司首席副總經理甲
    ○○（嗣更名為何紳華）等公司幹部，丙○○接續向甲○○
    、溫秀英等人詐稱可使林韋秀交保，並將遭扣押之銀行帳戶
    解除凍結，惟寶珍鑽公司須提供200 萬元之「活動費」及具
    保保證金500 萬元，以此詐術使甲○○、溫秀英等人不疑有
    他，陷於錯誤，乃集資籌款700 萬元，並推由甲○○接洽付
    款事宜。嗣於同年月21日11時許，由甲○○依丙○○指示至
    苗栗交流道往五穀方向某處，交付200 萬元現金予丙○○。
    丙○○當場並書立載有「貳佰元，徐r 」字樣之收據予甲○
    ○。何鴻錦得款後，以前開200 萬元中之101 萬5 千元購置
    車牌號碼：6250－RG號之自用小客車供已使用。於同年月26
    日，甲○○再於苗栗交流道下往五穀方向「南海休息站」停
    車場，交付500 萬元現金予丙○○。丙○○則當場簽立載有
    「伍佰元，徐明輝」字樣之收據，交付予甲○○。嗣因丙○
    ○得款後，林韋秀仍繼續遭羈押，經甲○○等人多次與丙○
    ○聯絡催促，丙○○均偽以妻子身亡須辦理喪事為由，避不
    見面，甲○○始驚覺受騙，乃向法務部調查局高雄市調查處
    檢舉，復經調查人員調查後於96年7 月19日21時10分將丙○
    ○拘提到案，並在其身上扣得所詐得之餘款40萬元。
三、案經法務部調查局高雄市調查處移送臺灣高雄地方法院檢察
    署檢察官偵查起訴。
    理  由
壹、程序事項
一、按案件由犯罪地或被告之住所、居所或所在地之法院管轄，
    刑事訴訟法第5 條第1 項定有明文。查被告丙○○住所位於
    臺北縣，有其戶籍資料2 紙在卷可查，惟被告向溫秀英、甲
    ○○等人施用詐術，其一舉動係於高雄市○○路與八德路口
    之「85度C 咖啡Shop」向溫秀英施用詐術，堪認高雄市仍為
    本件之犯罪地，是以本院自有管轄權，先予敘明。
二、本件被告所犯係死刑、無期徒刑、最輕本刑為3 年以上有期
    徒刑以外之罪，其於準備程序就前揭被訴事實為有罪之陳述
    ，經受命法官告知簡式審判程序之旨，並聽取其與公訴人之
    意見後，本院認無不得或不宜改依簡式審判程序進行之處，
    爰依刑事訴訟法第273 條之1 第1 項，裁定本件由受命法官
    獨任進行簡式審判程序，合先敘明。
貳、實體事項
一、前揭犯罪事實，業據被告於本院審理時坦承不諱，核與證人
    甲○○、溫秀英於警詢、偵訊時之證述內容相符，復有載有
    「貳佰元，徐r 」、「伍佰元，徐明輝」字樣之收據2 張附
    卷可稽，並有扣案之車牌號碼：6250－RG號自小客車及現金
    40萬元可資佐證，足認被告自白與事實相符，應堪置信。本
    件事證明確，被告犯行應堪認定。
二、核被告所為，均係犯刑法第339 條第1 項詐欺取財罪。被告
    基於同一詐欺之犯意，先向溫秀英施用詐術，使其陷於錯誤
    ，再於2 日後向甲○○、溫秀英及寶珍鑽公司公司幹部同仁
    等人施用詐術，使渠等均陷於錯誤，其先後2 次舉動均係基
    於同一詐欺之目的，依一般社會健全觀念，應視為數個舉動
    之接續施行，合為包括之一行為予以評價，為接續犯。又被
    告有如前開事實欄所載之犯罪科刑及執行紀錄，此有臺灣高
    等法院被告前案紀錄表1 份在卷可稽，其前受徒刑之執行完
    畢後，5 年以內故意再犯本件有期徒刑以上之罪，為累犯，
    應依刑法第47條第1 項之規定，加重其刑。爰審酌被告自72
    年間至89年間，共有7 次詐欺前科，有臺灣高等法院被告前
    案紀錄表在卷可查，猶為本件犯行，顯見被告尚未知所悔悟
    ，其充當司法黃牛，除利用當事人對於法院實務運作不瞭解
    及害怕遭受刑事制裁之心理，使被害人甲○○、溫秀英等人
    誤信為真，陷於錯誤而分別交付金錢200 萬元、500 萬元，
    被告因而詐得700 萬元，致上開被害人等人無端受害外，被
    告所為更足以彰顯其蔑視國家司法權獨立公正之運作，嚴重
    影響人民對於司法之信賴，踐踏國家司法公正形象於其貪念
    之中，此亦係我國司法形象無法提升之一大主因，其所為自
    應受有相當程度之刑事非難，惟念及被告於本院審理時終能
    坦承犯行，犯後態度尚佳等一切情狀，量處如主文所示之刑
    ，以資懲儆。至於檢察官雖具體求刑有期徒刑3 年6 月，惟
    本院認量處如主文所示之刑，對被告已足資懲儆，公訴人之
    求刑，核屬過重，附此敘明。末查扣案之現金40萬元，依被
    告於偵訊時供稱係向甲○○、溫秀英詐得（偵卷第29頁），
    為被告所有，因詐欺犯罪所得之物，應依刑法第38條第1 項
    第3 款規定宣告沒收。至扣案之車牌號碼：6250－RG號自小
    客車，係被告以向甲○○、溫秀英詐得之現金所購買，並非
    因詐欺犯罪直接所得之物（院字第2140號解釋可資參照），
    爰不予宣告沒收，附此敘明。
據上論斷，應依刑事訴訟法第299 條第1 項前段，刑法第339 條
第1 項、第47條第1 款、第38條第1 項第3 款，判決如主文。
本案經檢察官乙○○到庭執行職務。
中    華    民    國    97    年    1     月    15    日
                  刑事第十庭    法  官  顏銀秋
上正本證明與原本無誤。
如不服本判決，應於判決送達後10日內，向本院提出上訴狀。
中    華    民    國    97    年    1     月    15    日
                                書記官  董明惠
附錄本判決論罪之法條：
刑法第339條第1項
意圖為自己或第三人不法之所有，以詐術使人將本人或第三人之
物交付者，處五年以下有期徒刑、拘役或科或併科一千元以下罰
金。


司法院資訊處製作；財團法人民間司法改革基金會備份。
